【裁判字號】    92,簡上,105
【裁判日期】    920627
【裁判案由】    返還所有物
【裁判全文】
臺灣臺北地方法院民事判決                        九十二年度簡上字第一０五號
    上  訴  人  乙○○
    被上訴人    甲○○
右當事人間請求返還所有物事件，上訴人對於中華民國九十一年十一月十三日本院台
北簡易庭九十一年度北簡字第一０二七七號第一審判決提起上訴，本院判決
如左：
        主      文
上訴駁回。
第二審訴訟費用由上訴人負擔。
        事      實
甲、上訴人方面：
  一、聲明：原判決廢棄。
  二、陳述：除與原審判決書所載者相同茲予引用外，補稱：
    (一)被上訴人父子惡意不支付上訴人之仲介勞務費用，請求廢棄原判決。
乙、被上訴人方面：
  一、聲明：駁回上訴。
  二、陳述：與原審判決書所載者相同予以引用。
    理  由
一、程序部分：
（一）上訴人未於言詞辯論期日到場，核無民事訴訟法第三百八十六條所列各款之情
      形，爰依被上訴人聲請，由其一造辯論而為判決。
（二）本件被上訴人原請求上訴人如不欲返還系爭女妝錶時，應給付三十五萬元之部
      分即本件被上訴人於原審敗訴部分，業經被上訴人於九十二年四月十六日當庭
      具狀撤回該部分之起訴，則已非本院審酌之範圍，先予敘明。
二、本件被上訴人起訴主張：上訴人於民國八十九年五月間某日下午五時許，至被上
    訴人經營之明達鐘錶眼鏡行看錶，看中一只錶號二六七二－Ｅ四六三七四九、十
    八Ｋ金、加鑽石圈連十八Ｋ金帶之勞力士女妝錶，並以伊為被上訴人之父王效輿
    仲介陽明山土地之買賣，即將於二天內成交簽約，如中意時，則自王效輿應給付
    與伊之佣金中扣抵為由，希望取走系爭女妝錶，被上訴人信以為真，遂將系爭女
    妝錶及保証書等相關證件交付上訴人。詎二個多月後，房地產買賣並未訂約成交
    ，上訴人亦無任何音訊，嗣經原告多次催討返還，均未獲置理，乃於同年八月一
    日發律師函通知上訴人五日內返還，上訴人則藉口拖詞，拒絕還錶，並另對被上
    訴人提出妨害名譽，並經不起訴處分確定。上訴人雖辯以系爭女妝錶係伊為王效
    輿處理土地買賣之酬勞云云，然上訴人先於刑事偵查中陳稱該錶係王效輿所贈與
    ，嗣為王效輿於偵查程序中否認後，繼又表示係為王效輿處理泰國、香港之不動
    產，以及其他事務所應得之酬勞，復於本件表示係為王效輿仲介陽明山土地買賣
    所應得之仲介費，上訴人之辯詞前後不一，所辯已不足採信。縱上訴人雖曾為王
    效輿仲介陽明山土地之買賣，但上開土地嗣後並未成交，依法王效輿並無給付報
    酬之義務，且王效輿與上訴人間，復未約定給付報酬一事，況土地仲介事宜乃王
    效輿委託上訴人所為，自與被上訴人無關，上訴人占有被上訴人之系爭女妝錶，
    即屬無權占有。爰依民法第七百六十七條訴請上訴人返還系爭女妝錶，如上訴人
    不能返還時，因系爭型號之女妝錶已停產，依名家當鋪、慎昌鐘錶有限公司及香
    港東方表行有限公司出具之證明書顯示，系爭女妝錶之時價為新台幣（下同）三
    十五萬元，上訴人應給付被上訴人該三十五萬元之款項等語。
三、上訴人則以：伊固曾取走系爭女妝錶，但該錶係王效輿所贈與，作為伊代王效輿
    處理土地買賣之酬勞，因為王效輿與其子女不睦，曾要求伊代為處理相關事務，
    時間約七個月左右，直到伊之父親在八十九年七月生病需人照顧時才停止，當時
    被上訴人之父有答應每個月給三萬元之車馬費，但因為無法給現金，才給伊系爭
    故，最後才未成交，王效輿當時要求伊代為處理事務時一臉慈祥，伊賣力做事後
    因故無法繼續幫忙時，即翻臉無情，致伊付出之心力全無代價。又被上訴人既說
    系爭女妝錶係舊錶，是否價值三十五萬元亦令人置疑等語，資為抗辯。
四、經查，被上訴人主張上訴人於八十九年五月間某日下午五時許，至被上訴人經營
    之「明達鐘錶眼鏡行」，以為原告之父即王效輿仲介陽明山土地之買賣，即將於
    二天內成交簽約為由，取走系爭女妝錶，表示將自王效輿應給付與伊之佣金中扣
    抵，被上訴人遂將系爭女妝錶及保証書等相關證件交予上訴人，嗣因房地產買賣
    並未成交，經被上訴人多次催討，上訴人均未按期給付外，另對被上訴人提出妨
    害名譽，並經不起訴處分確定等事實，為上訴人所不爭執，並據其提出與所述相
    符之律師函、傳真函、名片、營利事業登記證、保證書等件影本為證，並經原審
    調閱台灣台北地方法院檢察署檢察官九十年度調偵字第一四八號刑事偵查卷宗核
    閱屬實，堪信被上訴人此部分主張為可採信。
五、按稱居間者，謂當事人約定一方為他方報告訂約之機會，或為訂約之媒介，他方
    給付報酬之契約；居間人以契約因其報告或媒介而成立者為限，得請求報酬，民
    法第五百六十五條、第五百六十八條第一項分別定有明文。上訴人雖抗辯：伊為
    王效輿處理土地買賣及其他事務，王效輿答應每個月給三萬元之車馬費，但因無
    法給付現金，遂將系爭女妝錶給伊作為酬勞云云。惟查，上訴人先於八十九年九
    月十五日在台北市政府警察局中山分局偵訊時，表示系爭女妝錶係王效輿贈與伊
    ；嗣因王效輿否認，繼於八十九年十二月十四日之偵查程序中，表示系爭女妝錶
    係作為伊為王效輿處理陽明山土地之酬金；復於九十一年七月八日原審言詞辯論
    程序時，表示系爭錶係作為伊為王效輿仲介泰國、香港之不動產之酬勞，此業經
    原審調卷查明，則上訴人之前開辯稱前後不一，系爭女妝錶是否係王效輿交付予
    上訴人，作為仲介之酬勞，已非無疑。縱系爭女妝錶確為王效輿允諾上訴人處理
    土地仲介之酬金，惟該土地買賣事宜並未成交，此為兩造所不爭執，揆諸前揭規
    定，上訴人亦無仲介費用請求權，且上訴人對於王效輿曾同意每月給付三萬元車
    馬費之情，並未舉證以實其說。是被告所為之前開抗辯，均無足採。
六、再按，所有人對於無權占有或侵奪其所有物者，得請求返還之，民法第七百六十
    七條定有明文。本件上訴人為王效輿仲介陽明山土地買賣不成，即無權請求仲介
    費用，上訴人以自仲介佣金中扣抵系爭女妝錶之價款而占有該錶，即屬無據，復
    經被上訴人催告返還而迄未返還，上訴人無權占系爭女妝錶之事實，亦堪認定。
    從而，被上訴人依上開規定請求上訴人返還系爭女妝錶及該表所附保證書，為有
    理由，應予准許。又系爭女妝錶價格約值三十五萬元（港幣約八萬元，以原審九
    十一年十月三十日最後言詞辯論期日港幣即期價格四點四三四元計算，約值新台
    幣三十五萬四千七百二十元，被上訴人願以較低之三十五萬元計算，尚無不許）
    ，此有被上訴人提出之名家當鋪、慎昌鐘錶有限公司及香港東方表行有限公司證
    明書在卷可稽，故被上訴人聲明如上訴人不能返還系爭女妝錶時，被上訴人請求
    上訴人應給付三十五萬元，即屬有據，應予准許。
七、從而，被上訴人依民法第七百六十七條之規定，請求上訴人返還系爭女妝錶一只
    及保證書原本一份，如上訴人不能返還時，應給付三十五萬元等語，應予准許。
    原判決據以准許被上訴人之訴及假執行之聲請，並無不合；上訴人之本件上訴為
    無理由，應予駁回。
八、本案事證已臻明確，兩造其餘主張陳述及所提之證據，均毋庸再予審酌，附此敘
    明。
據上論結：本件上訴為無理由，依民事訴訟法第四百三十六條之一第三項、第四百四
十九條第一項、第七十八條、第三百八十五條第一項前段，判決如主文。
中      華      民      國    九十二    年      六      月    二十七    日
                                    民事第二庭  審判長法官  丁蓓蓓
                                                      法官  汪漢卿
                                                      法官  洪純莉
右為正本係照原本作成
本判決不得上訴。
中      華      民      國    九十二    年      六      月    二十七    日
                                                    書記官  黃慧怡


司法院資訊處製作；財團法人民間司法改革基金會備份。
